臺灣苗栗地方法院民事裁定
111年度監宣字第108號
聲  請  人  劉秋蘭  



相  對  人  劉余好  

關  係  人  劉明    

上列當事人間請求監護宣告事件，本院裁定如下：
    主    文
一、宣告相對人劉余好（民國00年0月00日生，身分證統一編號
    ：Z000000000號）為受監護宣告之人。
二、選定聲請人劉秋蘭（民國00年0月00日生，身分證統一編號
    ：Z000000000號）為受監護宣告之人劉余好之監護人。
三、指定關係人劉明（民國00年0月00日生，身分證統一編號：Z
    000000000號）為會同開具財產清冊之人。
四、聲請程序費用由受監護宣告之人劉余好負擔。
　　理    由
一、按對於因精神障礙或其他心智缺陷，致不能為意思表示或受
    意思表示，或不能辨識其意思效果者，法院得因本人、配偶
    、四親等之親屬，最近1 年有同居事實之其他親屬、檢察官
    、主管機關或社會福利機構之聲請，為監護之宣告，民法第
    14條第1 項定有明文。次按受監護宣告之人應置監護人；法
    院為監護之宣告時，應依職權就配偶、四親等內之親屬、最
    近1 年有同居事實之其他親屬、主管機關、社會福利機構或
    其他適當之人選定1 人或數人為監護人，並同時指定會同開
    具財產清冊之人；法院選定監護人時，應依受監護宣告之人
    之最佳利益，優先考量受監護宣告之人之意見，審酌一切情
    狀，並注意下列事項：（一）受監護宣告之人之身心狀態與
    生活及財產狀況。（二）受監護宣告之人與其配偶、子女或
    其他共同生活之人間之情感狀況。（三）監護人之職業、經
    歷、意見及其與受監護宣告之人之利害關係。（四）法人為
    監護人時，其事業之種類與內容，法人及其代表人與受監護
    宣告之人之利害關係，民法第1110條、第1111條第1 項、第
    1111條之1 亦規定甚明。末按，法院應於鑑定人前，就應受
    監護宣告之人之精神或心智狀況，訊問鑑定人及應受監護宣
    告之人，始得為監護之宣告。但有事實足認無訊問之必要者
    ，不在此限。鑑定應有精神科專科醫師或具精神科經驗之醫
    師參與並出具書面報告，家事事件法第167 條定有明文。
二、本件聲請意旨略以：聲請人劉秋蘭為相對人劉余好之長女，
    相對人於民國108年6月26日因失智經鑑定為重度身心障礙，
    雖經診治仍不見起色，致不能為意思表示及受意思表示，或
    不能辨識其意思表示之效果，為此請求宣告相對人為受監護
    宣告之人，選任聲請人為相對人之監護人，並選任關係人劉
    明即相對人之次子，為會同開具財產清冊之人等語。
三、本院之判斷：
（一）聲請人主張之事實，業據其提出戶籍謄本、親屬系統表、
      中華民國身心障礙證明等件為證。聲請人表示相對人因摔
      到腦部，腦進水、臥床，已經無法言語及回應，有本院11
      1年6月30日公務電話紀錄附卷足稽，並經本院函請苗栗縣
      政府前往訪視相對人，相對人對於反應測試皆無回應，行
      動須使用輪椅或便盆椅移動等情，其障礙等級核屬家事事
      件法第167條第1項但書規定之情形，法院無訊問之必要，
      爰由鑑定人就應受監護宣告之人之精神或心智狀況予以鑑
      定（司法院108年5月3日院台廳少家二字第1080012322號
      函參照）。嗣經鑑定人函覆大千醫療社團法人院南勢醫院
      簡易精神鑑定報告略以：相對人7年前腦中風後出現失智
      症，有嚴重認知功能障礙，無法配合指令動作，目前在家
      安置，相對人語言會談、理解、思考、判斷能力及現實感
      皆明顯缺損，相對人「辨別行為是非」及「依辨別而為行
      為」之能力差，已達無法妥善處理自己事務之程度，符合
      監護宣告條件等語。綜上，足認相對人確因精神障礙或其
      他心智缺陷，致不能為意思表示或受意思表示，或不能辨
      識其意思表示效果之程度，爰宣告相對人為受監護宣告之
      人。
（二）聲請人為相對人之長女，關係人劉明為相對人之次子，相
      對人之長子劉湧敢、孫子女劉家良、劉郁伶、葉安媞、劉
      宇晨等均同意由聲請人擔任監護人，關係人劉明擔任會同
      開具財產清冊之人等情，有親屬系統表、同意書、戶籍謄
      本在卷可稽。本院函請苗栗縣政府、財團法人台中市私立
      龍眼林社會福利慈善事業基金會訪視聲請人、相對人及關
      係人等，訪視報告略以：相對人於104年跌倒後下肢行動
      能力不佳致退化嚴重，108年癱瘓臥床，無法自行活動，
      進食需使用流質食物灌食，領有第一大類重度身心障礙證
      明，目前生活起居由聲請人及外籍看護協助，每月固定至
      豐原醫院回診，領有老農津貼每月7,550元，所需相關照
      護費用均由相對人存款支應；聲請人原居住台中，從事廚
      工，因風濕疾病、關節腫脹，行動須使用簡易拐杖，106
      年間與相對人長子劉湧敢、次子即關係人劉明協議返家協
      助照顧相對人迄今，渠認為有責任和義務照顧相對人往後
      生活，規劃未來仍由外籍看護照顧為主，居家照顧或機構
      安置為次；相對人長子劉湧敢，現住台中，渠稱每週均會
      探望相對人，認為聲請人長期為相對人主要照顧者，相對
      人受照護狀況良好，同意聲請人擔任相對人監護人，關係
      人劉明擔任會同開具財產清冊之人，表示未來將考量聲請
      人照顧意願、延聘外籍看護與否，規劃接相對人至台中照
      護，同意以相對人之財產支應相關照護費用等語，有前開
      訪視單位函覆之上開訪視報告在卷可稽。本院審酌上情，
      認聲請人為相對人之長女，有意願擔任監護人，目前對相
      對人之照顧無疏忽不當之處，且有親屬資源支持，應可善
      盡保護相對人之權益，爰依前揭規定，選定聲請人為相對
      人之監護人；另關係人劉明為相對人之次子，有意願擔任
      會同開具財產清冊之人，爰依前揭規定，併指定關係人為
      會同開具財產清冊之人。
四、末按監護人於執行有關受監護人之生活、護養療治及財產管
    理之職務時，應尊重受監護人之意思，並考量其身心狀況與
    生活狀況；監護開始時，監護人對於受監護人之財產，應依
    規定會同本院指定開具財產清冊之人，於二月內開具財產清
    冊，並陳報法院；於前條之財產清冊開具完成並陳報法院前
    ，監護人對於受監護人之財產僅得為管理上必要之行為；監
    護人對於受監護人之財產，非為受監護人之利益，不得使用
    、代為或同意處分；監護人代理受監護人購置或處分不動產
    ，或就其居住之建築物或基地出租、供他人使用或終止租賃
    ，非經法院許可，不生效力；民法第1112條、第1113條準用
    第1099條第1 項、第1099之1 、第1101條第1 項及第2 項之
    規定甚明，請參照辦理。
五、依家事事件法第164 條第2 項，裁定如主文。
中　　華　　民　　國　　111 　年　　10　　月　　12　　日
                   家事法庭     法  官　李麗萍
以上正本係照原本作成。
如對本裁定抗告須於裁定送達後10日內向本院提出抗告狀，並繳
納抗告費新臺幣1,000元。
中　　華　　民　　國　　111 　年　　10　　月　　12　　日
                                書記官　陳政伸